臺灣高等法院臺中分院刑事判決　　　　　　　　　九十一年度上訴字第一五○○號
　　上　訴　人　臺灣台中地方法院檢察署檢察官
　　被　　　告　乙○○
右上訴人因廢棄物清理法案件，不服臺灣台中地方法院九十一年度訴字第一五二四號
中華民國九十一年七月三十一日第一審判決（起訴案號：臺灣台中地方法院檢察署九
十一年度偵字第五八○四號），提起上訴，本院判決如左：
    主      文
上訴駁回。
    理      由
一、公訴意旨略以：被告乙○○受僱於丙○○（另案審理），在其位於臺中縣大里市
    ○○○段七十之十地號廢棄物清理場，擔任司機，職司廢棄物之載運與清理，明
    知丙○○僅領有廢棄物清除許可證，無法從事一般廢棄物之堆置與貯存，詎被告
    乙○○竟與丙○○共同連續基於概括犯意之聯絡，自民國 (下同）九十年九月下
    旬起繼續駕駛大貨車搭載建築廢棄物前往該場地堆置貯存，嗣於九十一年三月二
    十二日下午五時許，乙○○復載運廢棄物回上址傾倒時，為警會同環保警察隊第
    二中隊稽查員當場查獲，因認被告乙○○犯有廢棄物清理法第四十六條第一項第
    四款之罪嫌云云。
二、按犯罪事實應依證據認定之，無證據不得推定其犯罪事實；又不能證明被告犯罪
    者，應諭知無罪之判決，刑事訴訟法第一百五十四條、第三百零一條第一項分別
    定有明文。又事實之認定，應憑證據，所謂證據，須適於為被告犯罪事實之證明
    者，始得採為斷罪資料，如未能發現相當證據，或證據不足以證明，自不能以推
    測或擬制之方法以為裁判基礎；再認定不利於被告之事實，須依積極證據，苟積
    極證據不足為不利於被告事實之認定時，即應為有利於被告之認定，更不必有何
    有利之證據，最高法院五十三年臺上字第二七五０號、三十年上字第八一六號、
    四十年臺上字第八六號判例參照。
三、本件公訴人認被告乙○○共同犯違反廢棄物清理法第四十六條第一項第四款之罪
    嫌，無非係以被告乙○○前曾於八十九年九月二十七日，在上址為相同之工作為
    警查獲，嗣經檢察官對負責人丙○○提起公訴，而被告部分檢察官認其不知情而
    為不起訴處分，有該案起訴書及處分書（八十九年偵字第一六０六九號、九十年
    偵字第一一六八六號）附卷可稽，被告乙○○歷經前次教訓後當知受僱丙○○幫
    忙載運垃圾為堆置貯存係違法之事，理應謹慎不能再犯，乃其竟繼續受張某僱用
    為相同之工作，其辯稱不知情顯非可採，並有現場照片多張存卷可佐，為依據。
    惟訊據被告乙○○堅決否認犯罪，辯稱：伊是九十一年農曆過年前回去工作的，
    作臨時工，薪水是日領的一天約一千三百元，老闆說他有申請廢棄物清理的牌照
    下來，伊才去作的，並不知道廢棄物的執照是有分等級，不清楚法律規定，伊負
    責載運廢棄物、廢土到焚化爐等語。
四、經查證人即丙○○於原審法院審理時證稱：「我是有向被告說我有拿到執照，但
    我並沒有說是何種廢棄物執照，我想說他也不懂，我自己是知道這些執照的申請
    範圍為何，但被告就不知道，被告只是依照我的指示處理，他只是作臨時工而已
    ，我就只有僱用他一人而已，有工作我才跟他說，他真的不懂，我們也不能害他
    ，當初會分類，也是依照縣政府的函，清除也是依照縣政府的函，說要分類才能
    清除」等語（詳原審法院九十一年七月二十二日審判筆錄），另證人即在堆積場
    拾荒之邱萬生於警訊時證稱：我去撿廢鐵時丙○○就已經從事一段日子了，乙○
    ○於今年農曆一月二十日左右才看到他到場工作等語，又依行政院環境保護署於
    八十八年五月十二日所公布修正之「一般廢棄物貯存清除處理方法及設施標準」
    第二條所規定之「貯存」、「清除」、「清理」等專用名詞之定義，具一般知識
    經驗之中等學歷之人，若僅由營利事業登記證上所載之營業項目：「廢棄物清除
    業」內容觀之，實難知悉該公司所營之業務內容及範圍，被告僅受國民中學教育
    ，自難苛責其知悉，況被告亦不可能於工作前要求證人丙○○拿出許可證審核其
    內容，並逐一比對是否與法律規定相符，遑論以被告之知識無法知悉法律規定之
    區別如上述，被告所辯尚堪採信，尚難遽以被告在知悉證人丙○○領有廢棄物清
    除許可證後，再度受僱工作，即逕認被告主觀上具有共同違反廢棄物清理法第四
    十六條第一項第四款之犯罪故意，此外，且查無其他積極證據足認被告犯右開罪
    行，原審爰為無罪之諭知，核其認事、用法並無不當，上訴人即檢察官以被告前
    所犯廢棄物清理法案件承辦檢察官已於處分書中交待僱主丙○○不法之情形，被
    告經此教訓，理應明記不可再幫助其僱主為不法之情事，詎事隔不久，竟為了生
    活，將前次教訓拋諸腦後，率爾再犯等為由上訴，核無理由，應予駁回。
五、據上論斷，應依刑事訴訟法第三百六十八條，判決如主文。
本案經檢察官甲○○到庭執行職務。
中      華      民      國      九十一  年      十二    月      三      日
                                臺灣高等法院臺中分院刑事第九庭
                                      審判長法  官  陳  筱  珮
                                            法　官　吳　重　政
                                            法　官　康　應　龍
右正本證明與原本無異。
如不服本判決應於收受送達後十日內向本院提出上訴書狀，其未敘述上訴之理由者並
得於提起上訴後十日內向本院補提理由書（均須按他造當事人之人數附繕本）。
                                            書記官　黃　薰　慧
中      華      民      國      九十一  年      十二    月      五      日
                                                                        Ａ
